【裁判字號】    88,自,989
【裁判日期】    890115
【裁判案由】    偽造文書
【裁判全文】
臺灣臺中地方法院刑事裁定                          八十八年度自字第九八九號
    自  訴  人  甲○○
    被      告  丙○○
                乙○○
右列被告因偽造文書案件，經自訴人提起自訴，本院裁定如左：
    主  文
自訴駁回。
    理  由
一、按法院於自訴案件第一次審判期日前訊問及調查結果，如認為案件有刑事訴訟法
    第二百五十二條至第二百五十四條之情形者，得以裁定駁回其自訴，同法第三百
    二十六條第三項定有明文。
二、自訴意旨略以：(一)被告丙○○任東勢文昌廟之管理人時，案外人朱森榮曾將其所
    有坐落台中縣東勢鎮○○段上新小段三五四號土地贈與東勢文昌廟，詎被告丙○
    ○竟基於偽造文書之故意，於民國六十八年六月三十日，以買賣之原因向地政事
    務所申請辦理所有權移轉登記，使不知情之承辦公務員，於六十八年八月六日將
    該不實之發生原因登載於職務上所掌管之土地登記簿上。(二)前揭土地之地目為「
    祠」非「廟」，管理者應為「財團法人東勢區文昌祠祭祀公益文教管理委員會」
    ，被告丙○○與乙○○竟共同偽造文書成立東勢文昌廟管理委員會，被告乙○○
    且於八十七年十二月三日，向台灣台中地方法院檢察署檢察官告發自訴人甲○○
    擅自以未經登記之「財團法人東勢區文昌祠祭祀公益文教管理委員會」名義印發
    禮券並散發，致檢察官誤解而對自訴人提起行使偽造私文書之公訴。(三)被告丙○
    ○為東勢鎮都市計畫委員之一，竟違背行政法院六十二年第四二七號撤銷台中縣
    東勢鎮「文三」學校預定地變更都市計畫之判決，而將原都市計畫範圍擴大，使
    自訴人所有坐落台中縣東勢鎮○○段下新小段二二八之十號土地亦被畫為「文中
    二」學校用地，自訴人並因而領得徵收補償費新台幣五百餘萬元，未料，都市計
    畫委員又將原都市計畫變更，將自訴人之前述土地畫為公園及體育場用地，台中
    縣政府乃將原來之徵收撤銷，並通知自訴人繳回已領之補償費，因認被告二人以
    上所為均涉有偽造文書之罪嫌云云。
三、(一)按刑法第二百十四條之使公務員登載不實罪，其法定最重本刑為三年，依同法
    第八十條第一項第二款之規定，追訴權之時效為十年，而自訴人所指雖有該土地
    之登記簿謄本在卷可佐，並經被告丙○○承認在卷，惟該行為發生迄今已逾二十
    年，追訴權時效早已完成；況自訴人並非此行為之直接被害人，依刑事訴訟法第
    三百十九條第一項之規定，亦非能對此部分提起自訴。
    (二)次按刑法第二百十四條所謂使公務員登載不實事項於公文書罪，須一經他人之
    聲明或申報，公務員即有登載之義務，並依其所為之聲明或申請予以登載，而屬
    不實之事項者，始足構成，若其所為聲明或申報，公務員尚須為實質之審查，以
    判斷其真實與否，始得為一定之記載者，即非本罪所稱之使公務員登載不實。最
    高法院七十三年台上字第一七一○號判例參照。而告發僅係使檢察官開始偵查的
    原因之一，告發者所提出之證據，尚須檢察官施予偵查程序以判斷是否可採，結
    果應否起訴。是被告乙○○向檢察官告發自訴人偽造文書之行為，縱然內容不實
    ，依前揭判例旨意，亦與刑法第二百十四條之規定不合；又東勢文昌廟係依據二
    十五年一月四日內政部公布寺廟登記規則之規定在台中縣政府辦理寺廟登記，而
    「財團法人東勢區文昌祠祭祀公益文教管理委員會」並未向台中縣政府申請立案
    ，或向所轄之本院申辦財團法人登記乙節，有台中縣政府八十七年十月三十日八
    七府民俗字第二六三○二七號、本院八十七年十一月九日中院貴登字第一一○九
    號函各一份附卷可稽，足徵東勢文昌廟係合法登記之寺廟，今被告二人到底如何
    偽造文書成立東勢文昌廟管理委員會，自訴人並未確切舉證，徒託空言，並不足
    採。
    (三)再按都市計畫經發布實施後，不得隨時任意變更，但擬定計畫之機關每五年至
    少應通盤檢討一次，依據發展情況並參考人民建議作必要之變更，對於非必要之
    公共設施用地，應予撤銷並變更其使用。都市計畫法第二十六條定有明文。又1.
    東勢鎮原都市計畫係經內政部核定後以四十四年八月二十六日台內營字第七四五
    五五號公告實施，原為「文三」用地，2.東勢鎮擴大都市計畫係經台灣省政府核
    定後以六十四年五月二十三日府建四字第四七七五六號公佈實施，將原規畫「文
    三」用地變更為「文中二」用地，3.依內政部七十六年十一月十日台內營字第五
    五○○一九號函及都市計畫法第二十六條規定，並經鎮、縣、省都市計畫委員會
    三級審議，將「文小一」、「文小二」、「文中二」，三處學校用地合併重劃方
    式分配土地，提供約百分之四十作公共設施用地，百分之六十變更為「住宅區」
    ，「文中二」因此變更為體育場及公園用地，此經台中縣東勢鎮公所以八十八年
    十一月六日八八東鎮建字第一七九六一號函敘明確，可知自訴人所有之前揭土地
    ，於東勢都市計畫案中，被規畫為學校用地「文中二」後，再變更為公園及體育
    場用地，係依都市計畫法第二十六條之規定，且經公告、公開展覽、公開說明會
    、審查、決議、核定實施等程序方定案；今被告丙○○憑其一人之力，如何偽造
    文書促使該計劃案成立，自訴人並無具體事證，況被告丙○○陳稱「我雖曾當過
    一任二年之東勢鎮都市計劃委員（時間已忘記），當時只有開會而已，且從未審
    議過文小一、文小二、文中二之都市計畫案」（本院八十八年十二月二十一日訊
    問筆錄），至該都市計畫案是否違背行政法院六十二年第四二七號之判決內容，
    效力如何？係屬行政處分之問題，當非本院或本案所能審究，更與被告丙○○是
    否涉有偽造文書之行為無涉。此外，復查無任何積極證據足資證明被告二人有何
    自訴人所指之犯行，依右揭條文規定，自應為駁回自訴之裁定。
據上論斷，應依刑事訴訟法第三百二十六條第三項、第二百五十二條第二款、第八款
，裁定如主文。
中      華      民      國    八十九    年      一      月     十五     日
                                     臺灣台中地方法院刑事第三庭
                                          法  官   李  秋  娟
右正本證明與原本無異。
如不服本裁定，應於裁定送達後五日內向本院提出抗告狀。
                                          書記官
中      華      民      國    八十九    年      一      月     十五     日


司法院資訊處製作；財團法人民間司法改革基金會備份。
